【裁判字號】    94,訴,1266
【裁判日期】    950525
【裁判案由】    違反廢棄物清理法
【裁判全文】
臺灣臺南地方法院刑事判決              94年度訴字第1266號
公  訴  人  臺灣臺南地方法院檢察署檢察官
被      告  甲○○
被      告  乙○○
上二人共同
選任辯護人  吳信賢律師
被      告  丙○○
被      告  丁○○
上二人共同
選任辯護人  王家鈺律師
上列被告等因違反廢棄物清理法案件，經檢察官提起公訴（94年
度偵字第6415、9368、10891號），本院判決如下：
    主  文
甲○○共同連續事業相關人員未依廢棄物清理法規定之方式處理
廢棄物，致污染環境，處有期徒刑壹年陸月，緩刑肆年。
乙○○共同連續事業相關人員未依廢棄物清理法規定之方式清除
廢棄物，致污染環境，處有期徒刑壹年陸月，緩刑肆年。
丙○○共同無許可文件，以經營廢棄物清除、處理為常業，處有
期徒刑參年陸月。
丁○○共同無許可文件，以經營廢棄物清除、處理為常業，處有
期徒刑貳年，緩刑伍年。
    事  實
一、甲○○係址設台南縣新化鎮那菝里一號「新力美科技股份有
    限公司（下稱新力美公司）」新化廠廠長，乙○○則係「新
    力美公司」新化廠環安部經理，負責該廠廢棄物之處理，其
    等明知該廠ＲＣ─９、ＣＬ─Ｆ製程中所產生之三氯化鋁、
    廢硫酸液及樹脂水溶液，係屬有害事業廢棄物，並明知丙○○、丁○○父子未領有廢棄物清除、處理許可文件，自民國
    九十一年間起，因「新力美公司」生產過程產生之廢硫酸液
    等有害事業廢棄物，未依法列入清理計劃向環保署申報，致
    無法依正常程序處理，竟共同基於違反廢棄物清理法之概括
    犯意聯絡，經由劉敏光（業經檢察官為不起訴處分確定）介
    紹認識丙○○，分別以每公斤新台幣（下同）五元、二元之
    價格委託丙○○清運處理該廠製造過程所產生之廢硫酸等有
    害事業廢棄物。又丙○○、丁○○父子明知未領有廢棄物清
    除、處理許可文件，不得從事廢棄物之清除、處理業務，竟
    未依規定申請核發廢棄物清除、處理許可文件，自九十一年
    間起，以上開代價受託處理「新力美公司」新化廠產生之廢
    硫酸液等有害事業廢棄物，並由丙○○向劉敏光借用「光玄
    公司」、「觩硍公司」名義向「新力美公司」請款，且以之
    為常業。丙○○接受委託後，復意圖為自己不法之利益，基
    於竊佔之犯意，自九十二年十月間起，未經土地所有權人或
    管理者之同意，占用財政部國有財產局管領之屏東市○○段
    一三四號國有土地及台灣糖業公司所有同段一三八、一三二
    、一三二之一號等筆土地，興建地下貯藏槽，面積三十五點
    八四平方公尺，再埋設暗管通往屏東市殺蛇溪。而由丙○○
    、丁○○每次駕駛車牌號碼ＪＰ─○四六號油罐車，自「新
    力美公司」載運廢硫酸液等有害事業廢棄物後，利用晚上時
    間，將該等廢棄物排放入貯藏槽，再自暗管流向殺蛇溪，以
    此方法任意棄置有害事業廢棄物，致污染環境。嗣於九十四
    年五月十三日凌晨四時許，經檢察官指揮內政部警政署環境
    保護警察隊第三中隊、行政院環保署南區環境督察大隊當場
    查獲丁○○自油罐車將有害事業廢棄物排入貯藏槽，始循線
    查知上情。
二、案經內政部警政署環境保護警察隊第三中隊報請台灣台南地
    方法院檢察署檢察官偵查起訴。
    理  由
一、前揭事實，業據被告丙○○於警詢、偵查及本院審理時，被
    告甲○○、乙○○、丁○○於本院審理時均供承不諱，並經
    證人劉敏光於警詢及偵查時證述屬實，復有行政院環境保護
    署九十四年六月九日環署督字第○九四○○四三八五六號函
    （見九十四年度偵字第六四一五號卷第一三六、一三七頁）
    、九十四年六月十五日環署督字第○九四○○四五五五四號
    函（見九十四年度偵字第六四一五號卷第一三八、一三九頁
    ）、九十四年七月十一日環署督字第○九四○○五三一二三
    號函暨所附環境稽查工作紀錄及檢測報告（見九十四年度偵
    字第六四一五號卷第十二至五八頁）、屏東縣環境保護局九
    十四年七月十三日屏環查字第○九四○○一一六九八號函暨
    所附檢測報告書（見九十四年度偵字第六四一五號卷第六六
    至一○七頁）、屏東縣屏東地政事務所九十四年八月一日屏
    所地二字第圖四○○○九五五○號函暨所附土地複丈成果圖
    （見九十四年度偵字第六四一五號卷第四至九頁）、屏東縣
    屏東地政事務所九十四年九月九日屏所地一字第○九四○○
    一一三七一號函暨所附土地登記公務用謄本四紙（見九十四
    年度偵字第一○八九一號卷第九至十三頁）、現場圖、內政
    部警政署環境保護警察隊第三中隊扣押筆錄、查扣物品明細
    清單（見九十四年度他字第一二七三號卷第十三至十七頁）
    、跟監車牌號碼ＪＰ─○四六號油罐車照片十張、「新力美
    公司」現場照片（九十四年五月十三日拍攝）三十四張、開
    挖現場照片（九十四年五月十七日拍攝）六十張、現場照片
    六十六張（見九十四年度他字第一二七三號卷第二五至五十
    頁）等附卷可稽，及自「新力美公司」查扣之過磅單二十三
    張、地磅單一張、請款單一張、ＲＣ─９、ＣＬ─Ｆ廢液清
    運紀錄二張、丙○○名片一張、自被告丙○○處查扣之帳冊
    一本、帳單十二張、桌曆二本、估價單一張、地磅單一張、
    過磅單十張等扣案可資佐證。綜上，被告等之自白核與事實
    相符，堪信為真實。從而，本件事證明確，被告等上開違反
    廢棄物清理法之犯行，並被告丙○○前開竊佔犯行，均堪認
    定。
二、按刑法上所謂常業犯，指反覆以同種類行為為目的之社會活
    動之職業性犯罪而言，至於犯罪所得之多寡，是否恃此犯罪
    為唯一之謀生職業，則非所問，縱令兼有其他職業，仍無礙
    於該常業犯罪之成立，最高法院八十五年台上字第五一○號
    著有判例可資參照。經查，被告丙○○及丁○○從事廢棄物
    處理之時間長達三年之久，並分別以每公斤五元、二元之代
    價，清運處理前開廢棄物，且被告丙○○及丁○○於本院審
    理時均供承：「（……經營廢棄物之清除、處理，並以之為
    常業？）是的」等語，足見被告丙○○、丁○○確有反覆為
    違反廢棄物清理法犯行，並藉此所得作為生活之資，恃以維
    生甚明。核被告甲○○、乙○○所為，均係違反廢棄物清理
    法第四十六條第一項第二款之事業相關人員未依廢棄物清理
    法規定之方式處理廢棄物致污染環境罪。被告丙○○所為，
    係違反廢棄物清理法第四十六條第二項、第一項第二款以經
    營廢棄物清除為常業罪及刑法第三百二十條第二項之竊佔罪
    。被告丁○○所為，係違反廢棄物清理法第四十六條第二項
    、第一項第二款以經營廢棄物清除為常業罪。被告甲○○與
    乙○○間，就上揭違反廢棄物清理法第四十六條第一項第二
    款犯行，有犯意聯絡及行為分擔，均為共同正犯；並被告丙○○與丁○○間，就前開違反廢棄物清理法第四十六條第二
    項、第一項第二款犯行，亦有犯意之聯絡及行為之分擔，亦
    為共同正犯。被告甲○○及乙○○先後多次違反廢棄物清理
    法犯行，時間緊接，觸犯構成要件相同之罪名，顯係基於概
    括犯意反覆為之，均依連續犯之規定論以一罪，並各加重其
    刑。復被告丙○○以一竊佔行為，占用財政部國有財產局管
    領及台灣糖業公司所有之前開土地，係一行為而觸犯數罪名
    ，為同種想像競合犯，應從一重之竊佔罪論處。並違反廢棄
    物清理法與竊佔罪所犯二罪間，有方法結果之牽連犯關係，
    應從一重依違反廢棄物清理法罪處斷。又被告丁○○所犯為
    三年以上十年以下有期徒刑之罪，惟念其行為時年僅二十二
    歲，對重典之認識不夠深切，並自九十二年二月十九日起至
    九十三年十月十九日止，大部分時間均在軍中服兵役，亦非
    本件之主要行為人，而僅係幫忙父親即被告丙○○，犯罪情
    節較輕，誠屬法重情輕，倘對其科以法定最輕刑之三年以上
    有期徒刑，猶嫌過重，衡情尚有可憫恕之處，爰依刑法第五
    十九條規定減輕其刑罰。爰審酌被告等之品行，被告甲○○
    、乙○○身為事業相關人員，竟為圖一時之便利，未依規定
    處理廢棄物，污染環境，所為對生態環境之影響非輕，被告
    丙○○、丁○○任意傾倒有害事業廢棄物於公共場所，對生
    態環境及社會大眾之生活品質均足以產生重大危害，甚而可
    能禍及後代子孫，而對公眾及他人造成之損害非輕，犯罪之
    時間甚長，惟念及被告等事後已將遭污染之土地整治改善完
    成，經驗證結果濃度低於土壤污染監測基準以下，有屏東縣
    政府九十五年二月二十三日函（見本院審卷第七七頁）及土
    壤整治完成報告書一份在卷可憑，及犯後均坦認犯行，態度
    尚佳等一切情狀，分別量處如主文所示之刑，以資懲儆。末
    查，被告甲○○、乙○○、丁○○前均未曾受有期徒刑以上
    刑之宣告，有台灣台南地方法院檢察署刑案資料查註紀錄表
    及台灣高等法院被告前案紀錄表可按，其等因一時失慮，致
    罹刑典，經此偵審程序及刑之宣告，應知警惕，諒無再犯之
    虞，且事後已將遭污染之土地整治改善完成，已如前述，被
    告甲○○、乙○○各捐款十萬元、被告丁○○亦捐款十五萬
    元予台南市環境保護聯盟，有郵政劃撥儲金存款收據三紙可
    按，綜合上述情節，本院認被告甲○○、乙○○及丁○○前
    開所宣告之刑，以暫不執行為適當，併宣告被告甲○○、乙○○均緩刑四年，被告丁○○緩刑五年，以啟自新。
據上論斷，應依刑事訴訟法第二百九十九條第一項前段，廢棄物
清理法第四十六條第一項第一款、第二款、第二項，刑法第十一
條前段、第二十八條、第五十六條、第三百二十條第二項、第五
十五條、第五十九條、第七十四條第一款，判決如主文。
本案經檢察官戊○○到庭執行職務。
中    華    民    國     95    年    5    月    25    日
                  刑事第一庭  審判長法  官  沈揚仁
                                    法  官  張婷妮
                                    法  官  洪榮家
以上正本證明與原本無異。
如不服本判決，應於判決送達後10日內，向本院提出上訴狀。
                                    書記官  許悉愛
中    華    民    國     95    年    5    月    25    日
附錄本案論罪科刑法條全文：
廢棄物清理法第四十六條第一項第一、二款、第二項：
有下列情形之一者，處一年以上五年以下有期徒刑，得併科新台
幣三百萬元以下罰金：
一、任意棄置有害事業廢棄物。
二、事業負責人或相關人員未依本法規定之方式貯存、清除、處
    理或再利用廢棄物，致污染環境。
無許可文件，以經營廢棄物清除、處理為常業者，處三年以上十
年以下有期徒刑，得併科新台幣九百萬元以下罰金。
刑法第三百二十條：
意圖為自己或第三人不法之所有，而竊取他人之動產者，為竊盜
罪，處五年以下有期徒刑、拘役或五百元以下罰金。
意圖為自己或第三人不法之利益，而竊佔他人之不動產者，依前
項之規定處斷。
前二項之未遂犯罰之。


司法院資訊處製作；財團法人民間司法改革基金會備份。
